臺灣基隆地方法院刑事判決　
111年度易字第129號
公  訴  人  臺灣基隆地方檢察署檢察官
被      告  簡俊琳


選任辯護人  魏雯祈律師
上列被告因竊佔案件，經檢察官提起公訴（110年度調偵字第47
號，本院判決如下：
    主  文
簡俊琳犯竊佔罪，處拘役肆拾日，如易科罰金，以新台幣壹仟元
折算壹日。
未扣案之犯罪所得新臺幣壹仟肆佰零捌元沒收，於全部或一部不
能執行沒收或不宜沒收時，追徵其價額。 
    事  實
一、簡俊琳明知新北市○○區○○段○○○段○000地號土地為
　　簡乾統等人所有，其並無占用之正當權源，竟意圖為自己不
    法之利益，於民國99年間之7月4日前某日，未徵得土地所有
    人之同意，在上開地號土地上緊鄰新北市○○區○○街00號房屋
    後側，舖設水泥地面並搭建鐵皮屋，供己使用，竊佔如附件
    新北市瑞芳地政事務所土地複丈成果圖111年1月11日瑞土測
    字第003500號標示125⑵之區域，佔用面積為45平方公尺（下
    稱「系爭土地」）。嗣為系爭土地之所有權人簡乾統、簡宏
    璋及簡雪娥等人於106年春節期間發現，要求簡俊琳拆除，
    簡俊琳遂於107年4月間將上開鐵皮屋拆除，返還上開土地。
二、案經簡乾統、簡宏璋、簡雪娥訴請臺灣基隆地方檢察署檢察
    官偵查起訴。
    理  由
壹、程序方面：
    被告簡俊琳以外之人於審判外之陳述，雖不符刑事訴訟法第
    159 條之1 至之4 之規定，而經當事人於審判程序同意作為
    證據，法院審酌該言詞陳述或書面陳述作成時之情況，認為
    適當者，亦得為證據；當事人、代理人或辯護人於法院調查
    證據時，知有第159 條第1 項不得為證據之情形，而未於言
    詞辯論終結前聲明異議者，視為有前項之同意，刑事訴訟法
    第159條之5 定有明文。查本案下列所引用被告以外之人於
    審判外之各項言詞陳述及書面證據，檢察官、被告簡俊琳及
    辯護人於本院準備程序時均表示對列為證據無意見（本院卷
    第43-44頁），並經本院於審理時逐一提示予檢察官、被告
    及辯護人表示意見，亦未再爭執其證據能力。本院審酌該等
    證據之取得過程並無瑕疵，且均屬合法，與本案待證事實間
    復具有相當之關聯性，以之為本案證據尚無不當，自得採為
    本案證據，而有證據能力。至下列所引用之非供述證據，均
    與本案事實具有自然關聯性，且查無事證足認有違背法定程
    序或經偽造、變造所取得等證據排除之情事，復均經依刑事
    訴訟法第164 條、第165 條踐行調查程序，檢察官及被告對
    此部分之證據能力亦均不爭執，均有證據能力。
貳、實體事項：　　
一、上揭犯罪事實，業據被告於本院審理中坦認不諱（本院卷第
    143、149頁），而系爭土地遭佔用並搭蓋鐵皮屋之事實，亦
    據證人簡宏璋於警詢、證人簡乾統、簡雪娥、簡連瑩、施正
    泰於偵查中證述綦詳（110年度調偵字第47號卷第161-162頁
    ；109年度他字第832號卷第63-66、114-115頁），且有臺灣
    基隆地方檢察署勘驗筆錄暨所附現場照片、新北市瑞芳地政
    事務所110年5月17日新北瑞地資字第1106074740號函暨所附
    新北市○○區○○段○○○段○000地號土地謄本、111年1月24日新
    北瑞地測字第1116130879號函暨所附土地複丈成果圖、告訴
    代理人施正泰所提出之系爭土地照片、行政院農業委員會林
    務局農林航空測量所111年5月18日農測供字第1119101261號
    函暨所附系爭土地航空照片、111年6月7日農測供字第11191
    01468號函暨所附系爭土地航空照片等件在卷可稽（110年度
    調偵字第47號第105-147、167-213頁；本院卷第69-98、105
    -114頁），足認被告所為任意性自白與事實相符，堪以採信
    。
二、綜上，本件事證明確，被告所為竊佔犯行洵堪認定，應依法
    論科。
參、論罪科刑
一、按竊佔罪為即成犯，竊佔行為完成時犯罪即成立，之後繼續
    竊佔乃狀態之繼續，而非行為之繼續，此與繼續犯之犯罪完
    成須繼續至行為終了時為止不同。本案被告簡俊琳自99年間
    之7月4日前某日起竊佔系爭土地，並搭蓋鐵皮屋，其犯罪行
    為即已完成，繼續竊佔僅為狀態之繼續。而被告簡俊琳行為
    後，刑法第320 條規定業於108 年5 月29日經總統以華總一
    義字第10800053451 號令修正公布，自同年月31日起生效施
    行，修正前刑法第320 條第1 、2 項規定：「（第1 項）意
    圖為自己或第三人不法之所有，而竊取他人之動產者，為竊
    盜罪，處5 年以下有期徒刑、拘役或5 百元以下罰金。（第
    2 項）意圖為自己或第三人不法之利益，而竊佔他人之不動
    產者，依前項之規定處斷。」（前開罰金刑依刑法施行法第
    1 條之1 第1 項、第2 項前段之規定，其單位為新臺幣，數
    額提高為30倍），修正後刑法第320 條第1 、2 項則規定：
    「（第1 項）意圖為自己或第三人不法之所有，而竊取他人
    之動產者，為竊盜罪，處5 年以下有期徒刑、拘役或50萬元
    以下罰金。（第2項）意圖為自己或第三人不法之利益，而
    竊佔他人之不動產者，依前項之規定處斷。」（前開罰金刑
    依刑法施行法第1 條之1 第1 項之規定，其單位為新臺幣）
    ，經比較新舊法結果，修正後刑法第320 條所定之罰金刑較
    重，非有利於被告，修正後刑法第320 條之規定並未較有利
    於行為人，自應適用修正前刑法第320 條第2 項之規定。
二、核被告所為，係犯修正前刑法第320 條第2 項之竊佔罪。又
    起訴書雖誤繕被告係於105年間某日竊佔系爭土地搭蓋鐵皮
    屋，惟被告應係於99年之7月4日前某日即竊佔系爭土地，並
    搭建鐵皮屋，此據被告敘明在卷（本院卷第143頁），並有
    系爭土地98年12月9日、99年7月4日所攝之航空照片可參（
    本院卷第85-87頁），從而，被告竊佔之日期應更正為「99
    年之7月4日前某日」，併予敘明。
三、爰審酌被告未經告訴人簡乾統等人之同意，於99年間之7月4
    日前某日起擅自在系爭土地上鋪設水泥地面搭蓋鐵皮屋，竊
    佔面積為45平方公尺，迄於106年春節期間經告訴人等要求
    拆除，始於107年4月間拆除，未尊重他人之財產權，所為誠
    有不該；復考量被告於本院審理中坦認犯行，因尚有其他土
    地糾紛始無法與告訴人就本案達成和解之犯後態度，並衡酌
    被告並無任何犯罪之前科紀錄（參臺灣高等法院被告前案紀
    錄表），素行尚可；再酌以被告高職畢業之智識程度（本院
    卷第11頁個人戶籍資料）、自述目前以打臨工維生、離婚之
    生活狀況（本院卷第150頁）及被告、辯護人、檢察官、告
    訴人、告訴代理人之刑度意見（本院卷第150頁）等一切情
    狀，量處如主文所示之刑，併諭知易科罰金之折算標準，以
    資儆懲。
四、沒收：
(一)按犯罪所得，屬於犯罪行為人者，沒收之；前二項之沒收，
    於全部或一部不能沒收或不宜執行沒收時，追徵其價額，刑
    法第38條之1第1項前段、第3項定有明文。
(二)按城市地方房屋之租金，以不超過土地及其建築物申報總價
    年息10%為限，土地法第97條第1項定有明文。又土地法第97
    條所謂土地及建築物之總價額，土地價額依法定地價；土地
    所有權人依土地法所申報之地價為法定地價；土地所有權人
    未於公告期間申報地價者，以「公告地價」80%為其申報地
    價，此觀土地法施行法第25條、土地法第148條、平均地權
    條例第16條規定亦明。是系爭土地之申報地價，如土地所有
    權人並未申報地價，應以歷年公告地價之80%計算。而系爭
    土地歷年之公告現值、申報地價及公告地價，有中華民國內
    政部地政司線上查詢（公告土地現值及地價查詢）網頁資料
    在卷可憑（本院卷第153至154頁），查，被告竊佔如附件所
    示之系爭土地，面積為45平方公尺，又該土地附近並非繁榮
    ，多為草木叢生之土地，少有商店等情，有臺灣基隆地方檢
    察署勘驗筆錄暨所附現場照片、告訴代理人施正泰所提出之
    系爭土地照片可稽（110年度調偵字第47號卷第167-183、18
    9-211頁），經審酌遭竊佔系爭土地之坐落位置、附近環境
    、繁榮程度各情，認被告犯罪所得，以被告佔用之土地面積
    及土地申報地價年息5%計算，核屬相當。再被告鐵皮屋之時
    點係自99年之7月4日前某日，至107年4月間拆除，基於有疑
    唯利被告之原則，估算被告佔用部分之犯罪所得，應以最有
    利於被告之99年7月4日起算，並計算至被告拆除之107年4月
    1日止。據上，經估算後，被告所為竊佔犯行之犯罪所得共
    計新臺幣1408元【每年之計算方式為：申報地價（如無申報
    地價則為公告地價80% ）佔用面積）5%（不滿1 年部分
    為佔用日數365 日），詳細計算式見附表所示】，雖未扣
    案，然既未實際發還告訴人與其他被害人，仍應依刑法第38
    條之1 第1 項前段、第4 項規定宣告沒收，復因各該財產上
    利益並未扣案，並依同條第3 項規定，併宣告於全部或一部
    不能沒收或不宜執行沒收時，追徵其價額。
據上論斷，應依刑事訴訟法第299條第1項前段，判決如主文。
本案經檢察官張長樹提起公訴，檢察官林明志到庭執行職務。
中　　華　　民　　國　　111 　年　　8 　　月　　4 　　日
                  刑事第四庭  法　官　周霙蘭
以上正本證明與原本無異。
如不服本判決應於收受送達後20日內向本院提出上訴書狀，並應
敘述具體理由；其未敘述上訴理由者，應於上訴期間屆滿後20日
內向本院補提理由書( 均須按他造當事人之人數附繕本) 「切勿
逕送上級法院」。　　　　　　　　　
中　　華　　民　　國　　111 　年　　8 　　月　　4 　　日
                              書記官  洪儀君
附錄論罪法條：
中華民國刑法第320條（修正前）
意圖為自己或第三人不法之所有，而竊取他人之動產者，為竊盜
罪，處5年以下有期徒刑、拘役或5百元以下罰金。
意圖為自己或第三人不法之利益，而竊佔他人之不動產者，依前
項之規定處斷。
前二項之未遂犯罰之。
附表：
期         間 公告地價（新臺幣/每平方公尺） 申報地價（註：按公告地價80%計算） 計算式(小數點以下四捨五入進位)申報地價(或公告地價x80%)x佔用面積x年息5%   99年7月4日至 99年12月31日 72元 57.6元 57.6×45×0.05×181/365＝64元 100年 72元 57.6元 57.6×45×0.05＝130元 101年 72元 57.6元 57.6×45×0.05＝130元 102年 101元 80.8元 80.8×45×0.05＝182元 103年 101元 80.8元 80.8×45×0.05＝182元 104年 101元 80.8元 80.8×45×0.05＝182元 105年 133元 106.4元 106.4×45×0.05＝239元 106年 133元 106.4元 106.4×45×0.05＝239元 107年1月1日至107年4月1日 133元 106.4元 106.4×45×0.05×91/365＝60元               沒收總數額（新臺幣）   1408元